【裁判字號】    90,上易,1889
【裁判日期】    901228
【裁判案由】    侵占
【裁判全文】
臺灣高等法院臺南分院刑事判決                                        行股
    上  訴  人  臺灣雲林地方法院檢察署檢察官
    被      告  甲  ○  ○
右上訴人因被告業務侵占案件，不服臺灣雲林地方法院九十年度易字第六二０號中華
民國九十年十月二十三日第一審判決（起訴案號：臺灣雲林地方法院檢察署九十年度
偵字第三二九六號），提起上訴，及移送併辦（臺灣雲林地方法院檢察署九十年度偵
字第四五八五號），本院判決如左：
    主      文
原判決撤銷。
甲○○連續意圖為自己不法之所有，而侵占業務上所持有之物，處有期徒刑壹年陸月
。
    事      實
甲○○前曾因犯偽造文書、侵占、侵占等罪，經臺灣臺北、臺南地方法院先後判處有
徒刑十月、有期徒刑一年、有期徒刑一年四月，合併應執行有期徒刑三年二月，於民
國（下同）八十七年十二月三十日開始執行，八十九年六月二十三日假釋，並接續執
行另案因違反動產擔保交易法，經臺灣臺南地方法院判處之罰金二千四百元易服勞役
八日，於八十九年七月一日出監，應於九十一年二月十三日假釋期滿。詎其出獄後於
八十九年七月間，任職連盟實業有限公司（下稱連盟公司）擔任司機兼送貨員，負責
送貨、收款等業務，為從事業務之人，竟基於意圖為自己不法所有之概括犯意，自八
十九年十二月十八日日起，迄九十年二月六日止，連續在嘉義縣轄內各鄉鎮市等處，
將其業務上向客戶蜜雪兒等檳榔攤，所收取持有詳如附表所示之款項共新臺幣（下同
）十二萬七千一百十五元貨款，予以侵占入己。又自九十年六月二十八日起，至九十
年八月下旬止，任職唯君股份有限公司（下稱唯君公司）業務員，負責送貨及收款業
務，為從事業務之人，復基於原侵占之概括犯意，連續在雲林縣斗六市、斗南鎮、莿
桐鄉等地，將其業務上向客戶所收取持有之貨款共二十九萬五百八十八元，予以侵占
入己。案經連盟公司訴由臺灣雲林地方法院檢察署檢察官偵查起訴，及由唯君公司訴
由臺灣雲林地方法院檢察署移送併辦。
    理      由
一、被告甲○○右揭連續業務侵占之犯罪事實，已迭據其先後在原審偵審中及本院審
    理時坦承不諱，核與告訴人連盟公司之代理人康瑞宏，及告訴人唯君公司之代表
    人廖永勝，各在偵查中指訴之情節相符，並有收貨估價單、郵局存證信函、調解
    筆錄、收取貨款明細表各影本，分別附於偵查卷足稽。本件事證已甚明確，被告
    之犯行洵堪認定，應予依法論科。
二、查被告既自承分任二告訴人公司之業務員，負有收取貨款之業務，自屬執行業務
    之人，竟將其業務上所收取之貨款，以易持有為所有之意思，予以侵吞入己，核
    係犯刑法第三百三十六條第二項之業務侵占罪。其先後多次侵占犯行，時間緊接
    ，所犯罪名與構成要件相同，顯係基於概括犯意反覆為之，應依連續犯規定以一
    罪論，並依法加重其刑。其侵占告訴人唯君公司貨款之犯行，雖未據公訴人起訴
    ，惟因與已起訴之事實，具有裁判上一罪之連續犯關係，為起訴效力所及，本院
    自應併予審判。原審據予論罪科刑，固非無見。惟查原判決未及審究被告侵占告
    訴人唯君公司貨款部分，已有可議；且原判決既量處被告有期徒刑一年六月，卻
    又於理由欄敘明易科罰金之折算標準，亦有矛盾。檢察官上訴意旨，指原審未就
    併案部分併予審判，為有理由，且原判決復有上開可議之處，自應由本院將原判
    決予以撤銷改判。爰審酌被告甫經假釋出獄猶不知警惕又再犯罪，及其犯罪之動
    機、目的、方法、告訴人所受損害，就侵占告訴人唯君公司貨款部分，已與該公
    司和解，經該公司表示原諒，有和解書附於本審卷足參，暨其犯後坦承犯行等一
    切情狀，仍對其量處有期徒刑一年六月，以資懲儆。
三、據上論斷，應依刑事訴訟法第三百六十九條第一項前段、第三百六十四條、第二
    百九十九條第一項前段，刑法第五十六條、第三百三十六條第二項，罰金罰鍰提
    高標準條例第一條前段，判決如主文。
本案經檢察官曾顯智到庭執行職務。
中      華      民      國    九十      年     十二     月    二十八    日
                                  臺灣高等法院臺南分院刑事第二庭
                                      審判長法官  游  明  仁
                                            法官  蘇  重  信
                                            法官  林  永  茂
右正本證明與原本無異。
不得上訴。
                                      法院書記官  劉  岳  文
中      華      民      國    九十      年     十二     月    二十八    日
刑法第三百三十六條第二項：
對於業務上所持有之物，犯前條第一項之罪者，處六月以上五年以下有期徒刑，得併
科三千元以下罰金。
附表
┌──┬───────────┬──────────┬─────────┐
│順次│日                 期 │收   款   對   象   │侵占金額（新台幣）│
├──┼───────────┼──────────┼─────────┤
│一  │八十九年十二月十八日  │蜜雪兒檳榔攤        │          3.447   │
│二  │八十九年十二月二十九日│宏昌檳榔攤          │          4.680   │
│三  │九十年  一月    五日  │港漧檳榔攤          │          3.800   │
│四  │九十年  一月    八日  │ＸＯ檳榔攤          │          4.130   │
│五  │九十年  一月    八日  │阿添檳榔攤          │          2.465   │
│六  │九十年  一月    九日  │黏嘴                │          3.569   │
│七  │九十年  一月  十九日  │阿麗檳榔攤          │          3.580   │
│八  │九十年  一月  十九日  │佳利檳榔攤          │          6.904   │
│九  │九十年  一月  十二日  │小燕子              │2.210   │
│十  │九十年  一月  十二日  │金東來              │          2.710   │
│十一│九十年  一月  十二日  │一路發（鹿草）      │          2.447   │
│十二│九十年  一月  十二日  │尚豪                │          2.438   │
│十三│九十年  一月  十二日  │一二三檳榔攤        │          3.775   │
│十四│九十年  一月  十二日  │一路發（布袋）      │          2.240   │
│十五│九十年  一月  十四日  │真善美檳榔攤（六腳）│          4.900   │
│十六│九十年  一月  十四日  │玉桂（布袋）        │          3.365   │
│十七│九十年  一月  十五日  │南新加油站          │          4.120   │
│十八│九十年  一月  十五日  │小女子檳榔攤（太保）│          2.235   │
│十九│九十年  一月  十五日  │阿蓮（朴子）        │          2.280   │
│二十│九十年  一月  十九日  │欣託                │          2.835   │
│二一│九十年  一月  十九日  │企業家檳榔攤（太保）│          4.735   │
│二二│九十年  一月  十九日  │阿玲（布袋）        │          7.090   │
│二三│九十年  一月二十一日  │阿淑桂（鹿草）      │          6.210   │
│二四│九十年  一月二十一日  │宏昌（朴子）        │          7.245   │
│二五│九十年  一月二十一日  │大眾（水上）        │          5.110   │
│二六│九十年  二月    二日  │佩佩                │          5.350   │
│二七│九十年  二月    二日  │阿籐檳榔攤（鹿草）  │          2.730   │
│二八│九十年  二月    二日  │小阿姨（鹿草）      │          1.065   │
│二九│九十年  二月    二日  │阿妹妹（鹿草）      │          3.540   │
│三十│九十年  二月    五日  │天天來檳榔攤（新港）│          3.205   │
│三一│九十年  二月    五日  │第一等檳榔攤（太保）│          3.460   │
│三二│九十年  二月    六日  │瑪莎露（布袋）      │          3.415   │
│三三│九十年  二月    六日  │台北 ９９（布袋）   │          3.110   │
│三四│九十年  二月    六日  │巧味檳榔攤（布袋）  │          2.830   │
└──┴───────────┴──────────┴─────────┘


司法院資訊處製作；財團法人民間司法改革基金會備份。
